臺灣臺北地方法院刑事判決　　　　　　　　　　　　九十二年度易字第二一七四號
　　公　訴　人　臺灣臺北地方法院檢察署檢察官
　　被　　　告　甲○○　男　三.
右列被告因詐欺案件，經檢察官提起公訴（九十一年度偵字第一九七九三號），經本
院訊問被告後，被告為有罪之陳述，本院合議庭裁定認本件宜行簡式審判程序，判決
如左：
    主  文
甲○○幫助意圖為自己不法之所有，以詐術使人將本人之物交付，累犯，處有期陸月
，如易科罰金，以佰元折算壹日。
    事  實
一、甲○○前因犯竊盜罪，經臺灣新竹地方法院判處有期徒刑四月確定，於民國八十
    九年五月五日執行完畢，猶不知悔改，於八十九年五月間，明知陳麗華（另案經
    臺灣新竹地方法院檢察署檢察官以九十年度偵字第五九九○號案件提起公訴，現
    正由臺灣新竹地方法院以九十一年度易字第六三四號案件審理中）出價新台幣（
    下同）三千元向其蒐集郵局帳戶存摺簿、印鑑、提款卡及其密碼係供不法之使用
    ，可能係幫助他人掩飾或隱匿犯罪行為或所得財物，詎其仍基於幫助他人詐欺之
    不確定故意，先於八十九年五月二十四日，至郵局將其於八十四年月二十一日於
    新竹縣湖口鳳凰郵開立局號○四五一○四–一號、帳號○一八五五一–○號，戶
    名甲○○之帳戶申請印鑑章變更登記，並於同年月二十四日至同年五月底間之某
    日，在不詳地點，將該帳戶之存摺簿、提款卡及其密碼，連同變更後之印鑑章一
    枚交給陳麗華，由陳麗華交給不詳真實姓名年籍之人所共組之「南華控股國際機
    構」，而供「南華控股國際機構」作為騙取不特定之被害人匯款之用。嗣台北市
    民劉正皓之女友劉佩琦，於八十九年六月間，在其位於新竹縣竹南鎮○○路六七
    號住處，接獲「南華控股國際機構」所印製寄發之對獎宣傳廣告單及對獎單等資
    料，誤信其已獲得五十萬元之獎金，乙○○乃依對獎廣告宣傳上所載電話與自稱
    「蕭千琦」、「卓文國」等人聯絡，並受對方告知中獎者需先繳納中獎稅金百分
    之十五及手續費等款項，因而於八十九年六月二十七日十二時三十九分許及同日
    十四時五十七分許，在台北市○○路、光復北路口之台北光復郵局先後將七萬五
    千三百元及七萬元匯入前揭甲○○所申請設立湖口鳳凰郵局局號○四五一○四之
    一號、帳號○一五八五一–○號及鍾雅萍（另為不起訴處分）所申請設立新竹郵
    局局號○○六○○○–九號、帳號一八○六九二–八號帳戶內，並於當日即被提
    領一空，嗣乙○○再撥打電話聯繫，竟無人回應，始覺受騙而報警循線查知上情
    。
二、案經乙○○訴由臺北市政府警察局松山分局報請臺灣臺北地方法院檢察署檢察官
    偵查起訴，經本院訊問被告後，被告為有罪之陳述，本院合議庭裁定由受命法官
    獨任進行簡式審判程序。
    理  由
一、訊據被告甲○○就其明知陳麗華出價三千元向其蒐集郵局帳戶存摺簿、印鑑、提
    款卡及其密碼係供不法之使用，可能係幫助他人掩飾或隱匿犯罪行為或所得財物
    ，詎其仍基於幫助他人詐欺之不確定故意，於八十九年五月二十四日至郵局將其
    於八十四年月二十一日於新竹縣湖口鳳凰郵開立局號○四五一○四–一號、帳號
    ○一八五五一–○號，戶名甲○○之帳戶申請印鑑變更登記，並於同年月二十四
    日後之某日，將該帳卡之存摺簿、提款卡及其密碼，連同變更後之印鑑章一枚交
    給陳麗華之事實於本院審理時坦承不諱，且被害人乙○○之女友劉珮琦遭「南華
    控股國際機構」寄送對獎宣傳廣告單及對獎單，佯稱伊對中獎金五十萬元，須先
    繳稅金始能領取獎金，並指定被告名義之局號○四五一○四之一號、帳號○一五
    八五一–○號及鍾雅萍名義之局號○○六○○○–九號、帳號一八○六九二–八
    號郵局存簿儲金郵政帳戶作為匯款帳號，經乙○○分別匯入七萬五千三百萬元及
    七萬元等情，業據被害人乙○○於警訊時指訴綦詳，並據證人即接獲上開對獎宣
    傳廣告單、對獎單之劉珮琦於偵查中證述明確，復有「南華國際控股機構」對獎
    宣傳廣告單、對獎單、郵政國內匯款執據、湖口鳳凰郵局立帳申請書、印鑑卡及
    交易明細表附卷可稽。按金融存款帳戶，攸關存戶個人財產權益之保障，其與存
    戶印鑑章結合，其專屬性、私密性更形提高；除非本人或與本人具密切之關係者
    ，難認有何理由可自由流通使用該存摺簿、印章；一般人亦均有應妥為保管存摺
    簿、印鑑章，以防止存摺簿、印鑑章被他人冒用之認識，縱有特殊情況偶有將存
    摺簿、印鑑章交付他人之需，亦必深入瞭解其用途後再行提供使用，恆係吾人日
    常生活經驗與事理；且存摺簿、印鑑章為有關個人財產、身分之物品，果淪落於
    不明人士手中，極易被利用為與財產有關之犯罪工具；而與他人於身分上不具密
    切關係之人，竟願以不相當之對價，徵求他人提供帳戶以為使用，此等行為客觀
    上已屬可疑；其顯係供為謀非正當資金進出之用，而隱瞞其流程及行為人身份曝
    光之不法意圖亦可預見，若此之社會現實，恆係一般人本於日常生活經驗即可體
    察之。本件被告係有經驗之成年人，於應訊時其智力又顯非低於一般常人，對於
    上開事理殊無不知之理，參以被告竟未詢問陳麗華究竟是做何用，亦未詢問或詳
    查所提供之帳戶用在何處，即貿然將此等重要且屬個人之物交予不認識之人使用
    ，實與吾人之日常生活經驗顯然有悖。另參諸現今金融市場開放，競爭激烈之社
    會現實，於金融機構開設帳戶極其容易，且申請開設金融帳戶並無任何特殊之限
    制，一般民眾皆能自由申請開戶，並得同廳在不同金融機構申請多數存款帳戶使
    用，乃眾所周知之事實。故果有使用金融帳戶之必要，大可自己向各該金融機構
    申請開立帳戶，何以另行支出代價而使用他人所申請之帳戶？再者，依一般人之
    社會經驗，倘係合法收入，本可自行向金融機構開戶使用，而無向他人購買帳戶
    之必要。苟見陌生人不以自己名義申請開戶，反向不特定人蒐集收購他人之金融
    機構帳戶使用，衡情應能懷疑收購帳戶之人其目的在於掩飾或隱匿犯罪所得之錢
    財。本件被告與不熟識之陳麗華聯繫後，因遺失上開湖口鳳凰郵局帳戶之印鑑章
    ，而特於交付帳戶資料前申請變更印鑑章登記，將上開帳戶之存摺簿、提款卡及
    其密碼連同變更後之印鑑章一枚交付陳麗華，足見被告於提供帳戶之初即預見到
    其行為有幫助該詐欺集團為詐欺犯行之可能，且此事實之發生亦不違背被告本意
    ，而有幫助詐欺之不確定故意甚明。綜上，被告自白核與事實相符，本件事證明
    確，被告犯行洵堪認定。
三、核被告所為，係犯刑法第三百三十九條第一項之詐欺取財罪之幫助犯。被告前因
    犯竊盜罪，經臺灣新竹地方法院判處有期徒刑四月，於八十九年五月六日執行完
    畢，此有臺灣高等法院被告全國前案紀錄表在卷可按，其前受有期徒刑執行完畢
    ，於五年以內再犯本件最重本刑為有期徒刑以上之罪，為累犯，應依刑法第四十
    七條規定，加重其刑。被告係以幫助他人犯罪之意思而參與，所為核係犯刑法三
    百三十九條第一項之罪之幫助犯，爰依正犯之刑減輕，並先加後減之。爰審酌被
    告本件犯罪之動機、手段、所生危害、及犯罪後尚能坦承犯行，犯罪後態度尚稱
    良好，量處如主文所示之刑。又被告犯罪後，刑法第四十一條於九十年一月十日
    修正公布，修正後之刑法第四十一條規定以犯最重本刑為五年以下有期徒刑之罪
    ，而受六月以下有期徒刑之宣告，因身體、教育、職業或家庭之關係，執行顯有
    困難者，得以一元以上三元以下折算一日，易科罰金，較之於修正前之同法條係
    以犯最重本刑三年以下有期徒刑之罪為要件者，比較新舊法之結果，以修正後之
    刑法第四十一條之規定，顯較有利於被告，依刑法第二條第一項前段之規定，自
    應適用修正後之刑法第四十一條之規定，諭知易科罰金之折算標準。
據上論斷，應依刑事訴訟法第二百七十三條之一第一項、第二百九十九條第一項，刑
法第二條第一項前段、第三十條第一項前段、第三百三十九條第一項、第四十七條、
第四十一條第一項前段，罰金罰鍰提高標準條例第一條前段、第二條，判決如主文。
本案經檢察官呂朝章到庭執行職務。
中　　　華　　　民　　　國　　九十三　　年　　　一　　　月　　 十四 　　日
                                      臺灣臺北地方法院刑事第十三庭
                                          法  官 陳慧萍
右正本證明與原本無異。
如不服本判決，應於判決送達後十日內，向本院提出上訴狀。
                                          書記官 何適熹
中　　　華　　　民　　　國　　九十三　　年　　　一　　　月　　 十四 　　日
附錄本件論罪科刑法條：
刑法第三百三十九條 (普通詐欺罪)
I意圖為自己或第三人不法之所有，以詐術使人將本人或第三人之物交付者，處五年
  以下有期徒刑、拘役或科或併科一千元以下罰金。
II以前項方法得財產上不法之利益或使第三人得之者，亦同。
III前二項之未遂犯罰之。
